【裁判字號】    95,交抗,4
【裁判日期】    950303
【裁判案由】    違反道路交通管理處罰條例聲明異議
【裁判全文】
臺灣高等法院花蓮分院刑事裁定           95年度交抗字第4號
抗  告  人  伊甸園工程實業股份有限公司
法定代理人  甲○○
上列抗告人因違反交通管理處罰條例案件，不服臺灣花蓮地方法
院中華民國94年12月22日所為裁定（94年度交聲字第107號）提
起抗告，本院裁定如下：
    主  文
原處分關於罰鍰部分暨原裁定關於駁回抗告人前開罰鍰異議部分
，均撤銷。
其餘抗告駁回。
    理  由
一、原處分意旨略以：原車主立達木業有限公司之駕駛人曾聰文
    於92年4月5日凌晨1時36分（異議狀、原裁定及抗告狀均誤
    繕為92年3月23日）駕駛執照吊扣期間，仍駕駛車牌號碼Ｑ
    Ｍ—411號自用大貨車，途經台九線131.8公里處，為宜蘭縣
    警察局蘇澳分局南澳分駐所警員開單舉發，並由台北區監理
    所花蓮監理站於94年11月28日以花監違字第裁44─Ｑ000000
    00號裁決書，依駕駛執照吊扣期間駕駛大型車者，裁罰上開
    大貨車所有人即異議人罰鍰新台幣（下同）8萬元，吊扣汽
    車牌照3個月。
二、案經異議人以：行為當時之車主為立達木業有限公司，卻於
    2年後才對買受該車之異議人予以裁罰，有違保護善意第三
    人之立法意旨等情為由，聲明異議後，原法院以：道路交通
    管理處罰條例第85條第4項：「本條例關於車輛所有人之處
    罰，其為吊扣或吊銷車輛牌照者，不因處分後該車輛所有權
    移轉而免於執行」規定，故異議人不得因本件汽車所有權之
    移轉，而主張免除上開之裁罰，且依行政執行法第7條第1項
    規定，行政處分之執行期間為5年，本件行政處分尚未逾期
    間等節，認抗告人之聲明異議為無理由而駁回其異議之聲明
    。
三、抗告意旨除執前詞外，另主張原處分機關如認裁罰未執行，
    即不應准許前開車輛辦理過戶，豈有一方面准許過戶，另一
    方面對新車主裁罰之理？經查：
  (一)依原處分機關之移送書所載本件違章事件罰鍰部分，原車主
    立達木業有限公司已於94年10月8日繳納，至於吊扣牌照部
    分則尚未執行。因此本件所應審究者，僅在於吊扣汽車牌照
    3個月部分。
  (二)道路交通管理處罰條例第9條之1規定：「汽車所有人或駕駛
    人應於向公路監理機關辦理汽車檢驗、各項登記或換發牌照
    、執照前，繳清其所有違反本條例尚未結案之『罰鍰』」，
    換言之，在辦理汽車異動前，應由原車主將罰鍰繳清，否則
    ，不准辦理異動，至於罰鍰以外之其他處分，依該條之文義
    解釋，並不須對原車主執行完畢，始准辦理異動。因此，抗
    告意旨主張原處分機關如認裁罰未執行，即不應准許前開車
    輛辦理過戶等語，並不足採信。
  (三)道路交通管理處罰條例第85條第4項規定：「本條例關於車
    輛所有人之處罰，其為吊扣或吊銷車輛牌照者，不因處分後
    該車輛所有權移轉而免於執行」，故異議人自不得因本件汽
    車所有權之移轉，而主張免除上開之裁罰，否則眾人皆可於
    收受違規通知後將汽車所有權移轉於不知情之第三者，由該
    第三者主張善意受讓而規避裁罰，即失卻交通裁罰之意義。
  (四)依90年1月1日公佈施行之行政執行法第7條第1項規定：「行
    政執行自處分確定之日五年內未經執行者，不再執行。」顯
    見本件行政處分尚未逾期。
四、綜上，原處分機關於94年11月28日對抗告人所為「罰鍰8萬
    元，吊扣汽車牌照3個月」之行政處分，因原車主立達木業
    有限公司已於94年10月8日將該筆罰鍰繳納，詎原處分機關
    仍對抗告人再為裁罰，顯屬不當。至吊扣牌照部分，依法並
    不須執行完畢始得辦理異動，且該處分亦不因車輛所有權移
    轉而免於執行，故原處分機關對抗告人所為該部分之處分並
    無違誤。原裁定駁回抗告人之異議，就罰鍰部分，尚有未洽
    ；就吊扣牌照部分，並無違誤。抗告意旨指摘原裁定不當，
    就罰鍰部分，為有理由，應由本院撤銷自為裁定；就吊扣牌
    照部分，為無理由，應予駁回。
五、爰依道路交通案件處理辦法第26條、刑事訴訟法第412條、
    第413條，裁定如主文。
中    華    民    國    95    年    3     月    3     日
                  審判長法  官  謝志揚
                        法  官  蔣有木
                        法  官  湯文章
以上正本證明與原本無異。
本件不得抗告。
                        書記官  李德霞
中    華    民    國    95    年      3   月     3    日


司法院資訊處製作；財團法人民間司法改革基金會備份。
